ACORDAO-COMPLETO-2394252

ACÓRDÃO 7142/2020 ATA 22/2020 - SEGUNDA CÂMARA

VISTOS, relatados e discutidos estes autos de Embargos de Declaração opostos pelo Sr. Geraldo Novais Agra Filho contra o Acórdão 7126/2019-TCU-Segunda Câmara, da relatoria do Ministro Raimundo Carreiro,
ACORDAM os Ministros do Tribunal de Contas da União, reunidos em Sessão da Segunda Câmara, ante as razões expostas pelo Relator, em:
9.1 conhecer dos embargos de declaração, com fundamento no art. 34 da Lei n.º 8.443, de 16 de julho de 1992, para, no mérito, dar-lhes provimento parcial, esclarecendo-se ao embargante o que se registra no item 10 do voto que precede este acórdão;
9.2 cientificar o embargante deste acórdão.

Embargos de declaração contra decisão que julgou as contas do recorrente irregulares, condenou-o em débito e aplicou-lhe multa em razão da não comprovação da boa e regular aplicação dos recursos públicos federais repassados pelo convênio que teve por objeto a construção de cisternas de placas para armazenamento de água da chuva, visando à dotação de infraestrutura hídrica para consumo humano.

Segunda Câmara

Município de Carneiros (AL).

3. Responsáveis/Recorrentes:
3.1. Responsável: Geraldo Novais Agra Filho (CPF XXX.349.854-XX)
3.2. Recorrente: Geraldo Novais Agra Filho (CPF XXX.349.854-XX).

13.1. Ministros presentes: Ana Arraes (Presidente), Augusto Nardes, Aroldo Cedraz e Raimundo Carreiro (Relator).
13.2. Ministros-Substitutos presentes: Marcos Bemquerer Costa e André Luís de Carvalho.

ACORDAO-COMPLETO-2477863

Acórdão 10387/2021 - Segunda Câmara

RAIMUNDO CARREIRO

Ministro Raimundo Carreiro.

Trata-se de Embargos de Declaração (peças 69 a 76) , interpostos pelo Sr. Geraldo Novais Agra Filho contra o Acórdão 7126/2019-TCU-Segunda Câmara (peça 60) , de minha relatoria, que transcrevo:
ACORDAM os Ministros do Tribunal de Contas da União, reunidos em Sessão da Segunda Câmara, ante as razões expostas pelo Relator, em:
9.1 conhecer dos embargos de declaração para, no mérito, dar-lhes provimento parcial com efeitos infringentes;
9.2 alterar os itens 9.1 e 9.2 para que passem a apresentar a seguinte redação:
9.1 julgar irregulares as contas de Geraldo Novais Agra Filho, condenando-o ao pagamento da quantia a seguir especificada, com a fixação do prazo de quinze dias, a contar da notificação, para comprovar, perante o Tribunal, o recolhimento da dívida aos cofres do Tesouro Nacional atualizada monetariamente e acrescida dos juros de mora, calculados a partir da data discriminada até a data do recolhimento, na forma prevista na legislação em vigor.
	Valor original (R$) 
	Data da ocorrência

	30.712,43
	22/7/2009

9.2 aplicar a Geraldo Novais Agra Filho multa de R$ 3.500,00 (três mil e quinhentos reais) , fixando-lhe o prazo de 15 (quinze) dias da notificação para que comprove perante o TCU o recolhimento do valor aos cofres do Tesouro Nacional, o qual deverá ser atualizado monetariamente a partir da data deste acórdão, se pago após o vencimento;
9.3 cientificar o embargante do teor deste Acórdão, e dos respectivos Relatório e Voto que o fundamentam.
A seguir, transcrevo excerto da instrução em que a Secretaria de Recursos analisa as razões recursais apresentadas (peça 82) , com a anuência do titular da unidade (peça 83) , em atenção ao art. 1º, § 3º, inciso I, da Lei nº 8.443, de 1992.
[...]
HISTÓRICO 	
Cuida-se originalmente de processo de tomada de contas especial (TCE) instaurada pelo então Ministério do Desenvolvimento Social e Combate à Fome (MDS) , atual Ministério do Desenvolvimento Social e Agrário (MDSA) , em desfavor do Sr. Geraldo Novais Agra Filho, na condição de ex-prefeito, em razão da não comprovação da boa e regular aplicação dos recursos públicos federais repassados pelo Convênio 281/2008 (Siafi 652457) , celebrado entre a União, por intermédio do MDS, e a Prefeitura Municipal de Carneiros/AL, que teve por objeto a construção de cisternas de placas para armazenamento de água da chuva, visando à dotação de infraestrutura hídrica para consumo humano, consoante Plano de Trabalho à peça 1, p. 14-24.
Os recursos previstos para a implementação do objeto do convênio foram orçados em R$ 222.650,23, sendo R$ 201.600,23 de responsabilidade do concedente e R$ 21.050,00 a título de contrapartida a cargo do município.
Considerando a ausência de notas fiscais, extratos bancários e documentos de pagamento na prestação de contas apresentada, entendeu-se impedido o estabelecimento do requerido nexo de causalidade e, por meio do Acórdão 7.809/2018-TCU-2ªCâmara (peça 43) , as contas do ex-prefeito foram julgadas irregulares (item 9.1) . Também lhe foi aplicada a multa do art. 57, da LO/TCU (item 9.2) .
Posteriormente, o ex-prefeito opôs Embargos de Declaração (peça 50) contra o referido julgado. Na ocasião, por intermédio do Acórdão 7.126/2019-TCU-2ªCâmara (peça 60) , os embargos foram conhecidos e providos parcialmente com efeitos infringentes. O débito foi alterado de R$ 201.600,23 para R$ 30.712,43 e a multa de R$ 10.000,00 para R$ 3.500,00.
Nesta oportunidade, o recorrente opõe novos Embargos de Declaração (peça 69) , agora, frente ao Acórdão 7126/2019-TCU-Segunda Câmara (peça 60) .
EXAME DE ADMISSIBILIDADE 
Os embargos de declaração possuem assinatura na data de 11/11/2019 (peça 69, p. 6) , tendo sido realizado o protocolo no mesmo dia.
Quantos aos requisitos gerais para o conhecimento do recurso, observa-se que:
	(i) o recorrente teve ciência oficial do acórdão recorrido (Acórdão 7.126/2019-TCU-2ªCâmara) ;
	(ii) não houve perda do objeto;
	(iii) a peça atende ao princípio da singularidade recursal; e
	(iv) o recorrente possui interesse e legitimidade recursal, pois trata-se de responsável já arrolado nos autos, nos termos do artigo 144, § 1º, do RI/TCU.
	Ainda, constatou-se a tempestividade dos presentes embargos, tendo em vista sua apresentação na data 11/11/2019, ou seja, dentro do prazo recursal - 10 dias (art. 34, § 1°, LO/TCU) -, considerando a ciência oficial registrada por meio do AR (30/10/2019, peças 66 e 68) .
Sabe-se que, em conformidade com o art. 287, caput, do Regimento Interno (RI/TCU) , os embargos de declaração devem ser utilizados quando houver obscuridade, omissão ou contradição em acórdão do Tribunal, devendo o recorrente apontar o vício que pretende impugnar no corpo da decisão.
Com relação à matéria, o TCU já firmou orientação no sentido de que, em recursos da espécie, exclui-se do juízo de admissibilidade o exame, ainda que em cognição superficial, da existência de obscuridade, omissão ou contradição na deliberação recorrida, cuja verificação deve ser remetida para o seu juízo de mérito (Acórdão 3776/2011-TCU-Primeira Câmara, 5.268/2011-TCU-1ª Câmara, 7.067/2010-TCU-1ª Câmara, 7.678/2010-TCU-1ª Câmara, 6.948/2009-TCU-1a Câmara, 261/2008-TCU-Plenário, 1.018/2008-TCU-1ª Câmara, 941/2008-TCU-1ª Câmara, 780/2008-TCU-1ª Câmara, 295/2008-TCU-1ª Câmara, 3.541/2006-TCU-1ª Câmara) .
Dessa forma, ratificando a proposta de conhecimento do recurso, formulada no exame de peça 81, propõe-se conhecer dos embargos. 
Passa-se agora ao exame de mérito.
EXAME DE MÉRITO
No recurso em análise (peças 69-76) , o embargante alega que a decisão está eivada de vício, sanável pela via de embargos, aduzindo, em essência, o seguinte:
Argumento
Em sede de embargos de declaração (peças 69-76) , em síntese, o embargante alega omissão no julgamento, bem como que há documentos que não foram analisados.
Segundo o embargante, o julgamento não abordou sua eventual boa-fé subjetiva. Ainda, defende que há documentos novos relacionados à existência do curso/evento de capacitação que não foram enfrentados. Registre-se que, concomitantemente a apresentação destes embargos, o recorrente juntou outros novos documentos (peça 70-76) , protocolados na data 11/11/2019.
Assim, pede-se novo julgamento da causa, agora considerando o novo conjunto probatório.
Análise
Preliminarmente cabe rememorar a sucumbência original do recorrente (Acórdão 7809/2018-TCU-Segunda Câmara, peça 44) :
18. 	A ausência, nos autos, de notas fiscais, extratos bancários e documentos de pagamento impede o estabelecimento do requerido nexo de causalidade e, em consequência, não permite a comprovação da correta aplicação dos recursos.
19.	 Assim, proponho a irregularidade das presentes contas, com a condenação em débito do ex-prefeito no valor original de R$ 201.600,23 e a aplicação da multa do art. 57 da Lei 8.443/92, a qual fixo em R$ 10.000,00.
Também é relevante os argumentos do Acórdão 7.126/2019-TCU-2ªCâmara (peça 60) , no qual foi considerado comprovado a regular aplicação de R$ 170.887,80, restando a comprovar R$ 30.712,43, bem como diminuição da multa aplicada:
6. O recorrente traz novos documentos, notas fiscais referentes a materiais de construção, cuja análise não caberia nesta fase. No entanto, por apreço à verdade material, solicitei que minha assessoria os considerasse. Como resultado, concluo pela presença de nexo de causalidade entre a utilização de parte dos recursos do convênio e a execução de parte do objeto. Vejamos: i) está expresso nas notas fiscais que a aquisição dos materiais relacionados decorreu do Pregão Eletrônico n.º 005/2009; ii) documentos juntados ao processo do pregão mencionado referem-se ao material relacionados nas notas fiscais apresentadas e à empresa que as emitiu (a empresa Almir Ferragens, vencedora da licitação) - conforme evidenciado especialmente nos documentos de peça 1, p. 11/12 (solicitação de aquisição de material para construção de cisternas) , 16/20 (propostas) , 72/74 (termo de referência) , 116 (termo de adjudicação) , 129/134 (contrato) ; iii) consta do Memorando n.º 45/2009 da Secretaria Municipal de Assistência Social (peça 1, p. 11/12) - que solicitou providências para a aquisição de material para a construção de cisterna e deu origem ao pregão - que os recursos necessários para a aquisição do objeto do pregão são oriundos no Convênio n.º 281/2008, em tela. 
7. Das notas trazidas, apenas não consta uma pequena parte da relação de materiais objeto do pregão, correspondente ao valor de R$ 2.312,25. No entanto, pode-se considerar que a execução desse valor foi regular. São indícios suficientes disso, em conjunto, os documentos trazidos agora e os mencionados no item 6, os quais demonstram a aquisição do material de construção das cisternas com os recursos do convênio. Além disso, contribuem para a formação desse juízo, a baixa materialidade do valor e o recibo emitido pela empresa Almir Ferragens constante da peça 1, p. 6. 
8. Registro que não foram trazidos comprovantes referentes aos eventos de capacitação previstos. Destarte, com base nas evidências mencionadas, do débito de R$ 201.60,00 atribuído ao responsável, restou comprovada a regular aplicação de R$ 170.887,80. O débito, portanto, monta a R$ 30.712,43.
Portanto, a ratio decidendi foi o não estabelecimento do nexo causal entre os recursos recebidos e as despesas realizadas de R$ 30.712,43, originada pela ausência de documentação fiscal comprobatória. Assim, os documentos mencionados como omissos na análise não têm o condão de alterar a decisão prolatada.
No tocante a alegação de omissão quanto ao exame da boa-fé subjetiva, deve-se esclarecer que já se pode afirmar que o Tribunal de Contas da União perscruta a boa-fé objetiva do agente, não a subjetiva. Ou seja, nos processos submetidos ao julgamento do TCU o que é avaliada não é a intenção do agente, mas sim a adequação de sua conduta ao padrão esperado. Esse entendimento encontra amparo na doutrina do jurista Judith Martins Costa (Costa (in A Boa-Fé no Direito Privado. 1ª edição, 2ª tiragem. São Paulo: Revista dos Tribunais, 2000, p. 411) :
'Já por 'boa-fé objetiva' se quer significar - segundo a conotação que adveio da interpretação conferida ao § 242 do Código Civil alemão, de larga força expansionista em outros ordenamentos, e, bem assim, daquela que lhe é atribuída nos países da common law - modelo de conduta social, arquétipo ou standard jurídico, segundo o qual 'cada pessoa deve ajustar a própria conduta a esse arquétipo, obrando como obraria um homem reto: com honestidade, lealdade, probidade'. Por este modelo objetivo de conduta levam-se em consideração os fatores concretos do caso, tais como o status pessoal e cultural dos envolvidos, não se admitindo uma aplicação mecânica do standard, de tipo meramente subsuntivo.'
Reforça esse posicionamento o fato de o Código Civil Brasileiro (Lei 10.406/2002) ter adotado essa teoria. Assim, não há que se cogitar da não observância da boa-fé subjetiva, como alegado pelo recorrente, na medida em que o TCU se ocupa da verificação da ocorrência da boa-fé objetiva.
Portanto, não se verifica a alega omissão.
É oportuno relatar também que os novos documentos apresentados (peças 70-76) juntamente com a oposição destes Embargos de Declaração foram juntados posteriormente ao julgamento embargado, assim, não cabe a alegação de omissão, pela impossibilidade de análise de algo que não estava juntando nos autos à época.
Ademais, examinando as alegações deduzidas pelo recorrente, é possível constatar que não se traduzem em vícios inerentes à decisão embargada, constituindo, sim, alegações de error in judicando, pois é questionada a qualidade da análise empreendida pelo órgão julgador acerca dos elementos contidos nos autos. Sobre o ponto, cabe destacar ensinamento de Daniel Amorim Assumpção Neves:
Vícios de julgamento são entendidos como vícios de conteúdo da decisão impugnada e comumente identificados pela expressão latina error in judicando. Nessa espécie de causa de pedir o recorrente critica a qualidade da decisão, impugnando as considerações e conclusões judiciais. Trata-se de decisão injusta, porque diverge daquela que deveria ter sido proferida se o juízo tivesse considerado corretamente os fatos e aplicado adequadamente o direito.
O error in judicando pode ser fático, quando se impugna a situação fática estabelecida pelo órgão jurisdicional como sua base de decisão. Nessa espécie de alegação, o recorrente procura demonstrar que houve uma equivocada determinação dos fatos, o que enseja uma crítica no tocante à valoração da prova. Por outro lado, o error in judicando pode ser jurídico, quando se impugna a aplicação do direito ao caso concreto, o que pode se dar pela demonstração de aplicação de norma inadequada ou ainda de norma adequada, mas com interpretação equivocada (NEVES, Daniel Amorim Assumpção. MANUAL DE DIREITO PROCESSUAL CIVIL. 3ª ed., Ed. Método, 2016, pág. 638) 
Ocorre que, os embargos de declaração não se prestam à correção de eventual erro na apreciação da matéria, seja ele error in judicando ou error in procedendo.
De outra forma, diferentemente de outras espécies recursais, os embargos de declaração não se constituem em figura recursal adequada à rediscussão do mérito de questões anteriormente examinadas e tampouco para suscitar questões anteriormente não ventiladas, como os novos documentos anexados, devendo o responsável inconformado se valer do recurso adequado para provocar a reapreciação da matéria. Nessa perspectiva, há julgados pertinentes extraídos da jurisprudência selecionada desta Corte de Contas:
Embargos de declaração é um recurso de natureza peculiar, cuja fundamentação é vinculada, visto que seu objetivo é estritamente afastar possível omissão, obscuridade ou contradição de determinada deliberação. Logo, esse instrumento não deve servir como meio ilegítimo para rediscussão de mérito, o que representaria, na prática, a possibilidade de repetição de um mesmo recurso, ferindo os princípios da legalidade, da singularidade, da isonomia e da celeridade processual. (Acórdão 13960/2019-TCU-Primeira Câmara, relator Ministro Benjamin Zymler) 
O erro material apto a ser sanado por embargos de declaração não se confunde com a divergência de entendimento ou de interpretação a respeito da qualificação jurídica de atos e fatos analisados no processo. O erro material ocorre quando há dissonância entre a intenção do julgador e o que consta da parte dispositiva da decisão. (Acórdão 3587/2019-TCU-Primeira Câmara, relator Ministro Marcos Bemquerer) 
A apresentação de alegação que sequer foi ventilada na fase anterior do processo consiste em inovação argumentativa, o que não se conforma com os limites dos embargos de declaração. (Acórdão 1265/2019-TCU-Plenário, relator Ministro Augusto Nardes) 
A apreciação de embargos declaratórios no TCU observa os seguintes critérios: (i) não se prestam para rediscussão do mérito nem para reavaliação dos fundamentos que conduziram à prolação do acórdão recorrido; (ii) a contradição deve estar contida nos termos do inteiro teor da deliberação atacada; (iii) não há omissão quando a matéria é analisada na instrução da unidade técnica que consta do relatório e integra as razões de decidir do relator; (iv) o julgador não está obrigado a apreciar todos os argumentos da parte, sendo suficiente que se atenha àqueles bastantes à formação de sua convicção acerca da matéria; e (v) eventual erro de julgamento deve ser corrigido por outra via recursal própria. (Acórdão 117/2018-TCU-Segunda Câmara, relatora Ministra Ana Arraes) 
A superveniência de fato novo não constitui motivo apto para conhecimento de embargos de declaração. (Acórdão 1993/2017-TCU-Segunda Câmara, relatora Ministra Ana Arraes) 
Os embargos de declaração não se prestam ao reexame das provas produzidas nos autos ou ainda para sanar eventual erro na sua apreciação. A má apreciação da prova, acaso existente, deve ser corrigida pelas vias processuais adequadas previstas em lei. (Acórdão 727/2017-TCU-Plenário, relator Ministro Aroldo Cedraz) 
Embargos de declaração é um recurso de natureza peculiar, cuja fundamentação é vinculada, visto que seu objetivo é estritamente afastar possível omissão, obscuridade ou contradição de determinada deliberação. Logo, esse instrumento não deve servir como meio ilegítimo para rediscussão de mérito, o que representaria, na prática, a possibilidade de repetição de um mesmo recurso, ferindo os princípios da legalidade, da singularidade, da isonomia e da celeridade processual. (Acórdão 7781/2015-TCU-Primeira Câmara, relator Ministro José Múcio Monteiro) 
Não é possível rediscutir o mérito em embargos de declaração. (Acórdão 2170/2011-TCU-Segunda Câmara, relator Ministro Augusto Nardes) 
Descabem embargos de declaração para suscitar questões anteriormente não ventiladas. (Acórdão 859/2010-TCU-Plenário, relator Ministro Augusto Nardes) 
Por essas razões, no mérito, considerando que o embargante busca rediscutir o mérito por meio de documentos anteriormente não exibidos, entende-se por negar acolhimento aos presentes embargos.
CONCLUSÃO
Em virtude da análise dos requisitos e dos argumentos apresentados pelo Sr. Geraldo Novais Agra Filho opostos em sede de Embargos de Declaração (peça 69) , tendo por objeto o Acórdão 7126/2019-TCU-Segunda Câmara (peça 60) , de relatoria do Exmo. Raimundo Carreiro, concluiu-se que os elementos apresentados demonstram na verdade error in judicando e não abordam ou comprovaram omissão, contradição ou obscuridade.
Ademais, considerando a apresentação de documentos novos (peças 70-76) , os embargos de declaração não constituem o meio idôneo para rediscussão do mérito.
Desse modo, defende-se o conhecimento e, no mérito, a rejeição.
PROPOSTA DE ENCAMINHAMENTO
Diante do exposto, submetem-se os autos à consideração superior, propondo:
	I - conhecer dos embargos de declaração opostos pelo Sr. Geraldo Novais Agra Filho contra o Acórdão 7126/2019-TCU-Segunda Câmara (peça 60) , por preencher os requisitos de admissibilidade aplicáveis à espécie, para, no mérito, rejeitá-los, nos termos do art. 34 da Lei 8.443/1992, c/c o art. 287 do RI/TCU;
	II - encaminhar os autos ao gabinete do relator competente para apreciação do recurso e
	III - dar ciência ao recorrente e aos órgãos/entidades interessados do teor da decisão que vier a ser adotada, acompanhada do seu relatório e voto.
É o relatório.

Henrique José Cardoso Tenório (OAB/AL 10.157) e outros.

Não autou.

EMBARGOS DE DECLARAÇÃO EM EMBARGOS DE DECLARAÇÃO. TOMADA DE CONTAS ESPECIAL. AUSÊNCIA DE NEXO DE CAUSALIDADE ENTRE A UTILIZAÇÃO DOS RECURSOS E A EXECUÇÃO DO OBJETO. CONTAS IRREGULARES. DÉBITO. MULTA. EMBARGOS DE DECLARAÇAO. PROVIMENTO PARCIAL PARA REDUZIR O DÉBITO. CONHECIMENTO DOS NOVOS EMBARGOS DE DECLARAÇÃO. AUSÊNCIA CONTRADIÇÃO OU OBSCURIDADE. OMISSÃO SANÁVEL. PROVIMENTO PARCIAL SEM EFEITOS INFRINGENTES.

TOMADA DE CONTAS ESPECIAL (TCE)

Secretaria de Recursos (Serur).

Atuo por força do art. 287 do Regimento Interno.
Os presentes embargos de declaração opostos pelo Geraldo Novais Agra Filho contra o Acórdão 7126/2019-TCU-Segunda Câmara, de minha relatoria, podem ser conhecidos, por atenderem aos requisitos previstos no art. 34 da Lei n.º 8.443, de 1992. No mérito, dou-lhes provimento parcial para sanar omissão. Vejamos.
Estes autos tratam de tomada de contas especial instaurada em razão de irregularidades na aplicação dos recursos do Convênio nº  281/2008, firmado entre o Município de Carneiros (AL) e o Ministério do Desenvolvimento Social e Combate à Fome (atual Ministério do Desenvolvimento Social e Agrário) . O objeto do ajuste era a construção de cisternas de placas para armazenamento de água da chuva para consumo humano e a capacitação de pedreiros e de usuários das obras, no valor de R$ 222.650,23, dos quais R$ 201.600,23 eram federais. 
Por meio do Acórdão 7809/2018-TCU-Plenário, relator o Ministro José Múcio Monteiro, o Tribunal decidira julgar irregulares as contas do recorrente, gestor dos recursos na qualidade de prefeito, cobrara-lhe débito no valor total pactuado e transferido, e aplicara-lhe multa de R$ 10.000,00. A irregularidade que ensejou a decisão foi a ausência de comprovação do nexo de causalidade entre a utilização dos recursos do ajuste e a execução do objeto.
O responsável opôs embargos a este primeiro acórdão e obteve provimento parcial, com a redução do valor do débito e da multa. Na oportunidade, foram trazidos novos documentos, notas fiscais referentes a materiais de construção, que comprovaram nexo de causalidade entre a utilização de parte dos recursos do convênio e a execução do objeto. No entanto, não foi evidenciada a realização de eventos de capacitação previstos no convênio. O débito remanescente foi de R$ 30.712,43.
Nesta fase, o recorrente alega que a decisão embargada, o mencionado Acórdão nº  7.126/2019-2ªCâmara, não lhe apreciou documentos apresentados e a boa-fé subjetiva. Além disso, junta novos documentos.
A Secretaria de Recursos (Serur) propõe conhecer do recurso, negando-se-lhe provimento.
A unidade técnica entende que a documentação cuja análise o recorrente alega não ter sido realizada não têm o condão de alterar a decisão prolatada. 
De fato, os documentos que esta Corte considera faltantes são notas fiscais, extratos bancários e documentos de pagamento que, em conjunto, demonstrem o nexo de causalidade entre a utilização dos recursos e a execução do objeto do ajuste. Assim, apenas documentação referente à licitação e recibos emitidos pela prefeitura não suprem a irregularidade constatadas. Por isso, despiciendo verificar se houve omissão da análise destes, uma vez que o relator precisa referir-se aos elementos suficientes e relevantes para o suporte de sua decisão, e assim o fiz.
Quanto à alegada omissão no exame da boa-fé subjetiva, a unidade técnica esclarece que este não é pertinente, uma vez que, no quesito boa-fé, o Tribunal restringe sua apreciação à boa-fé objetiva dos responsáveis. Ou seja, não é avaliada a intenção do agente, mas a adequação de sua conduta ao padrão esperado. A Serur suporta sua tese em doutrina e no Código Civil.
Acolho a análise em relação ao exame da boa-fé do responsável. No entanto, deve-se dar provimento ao recurso quanto à omissão apontada, sem contudo atribuir-lhe efeitos infringentes. Ora, tal esclarecimento apenas está sendo prestado neste momento, a despeito de o recorrente ter suscitado a questão nos embargos de declaração opostos anteriormente.
Em relação aos documentos trazidos nesta fase, não caberia evocar a omissão na análise de elementos não apresentados anteriormente.
Em adição, a unidade técnica argumenta que as alegações do recorrente não se referem a vícios inerentes à decisão embargada, mas sim a suposto error in judicando - referente à qualidade da análise empreendida pelo órgão julgador acerca dos elementos contidos nos autos. Esclarece que não cabe esta análise em sede de embargos de declaração.
Acolho a proposta oferecida, tomando análise e conclusões apresentadas como razão para decidir, à exceção do que se refere à ausência de omissão quanto à análise da boa-fé subjetiva. 
Do exposto, Voto por que este Tribunal adote o Acórdão que submeto à apreciação deste Colegiado.
TCU, Sala das Sessões Ministro Luciano Brandão Alves de Souza, em 7 de julho de 2020.
RAIMUNDO CARREIRO 
Relator